最高法院民事判決　　　　　　　　　　　　　　　　八十八年度台上字第二六八號
　　上　訴　人　乙○○
　　被 上訴 人　甲○○
右當事人間請求塗銷抵押權登記等事件，上訴人對於中華民國八十七年二月二日台灣
高等法院花蓮分院第二審更審判決（八十五年度上更(一)字第一六號），提起上訴，本
院判決如左：
    主  文
上訴駁回。
第三審訴訟費用由上訴人負擔。
    理  由
本件上訴人主張：被上訴人執有以伊名義於民國八十三年一月十八日簽發、面額新台
幣（下同）一百五十萬元、付款人花蓮縣吉安鄉農會信用部北昌分部、票號○一三三
五六號支票乙紙，係伊妻徐秋玲所盜開。被上訴人就伊所有坐落花蓮縣花蓮市○○段
六四四號土地及該地上建物門牌花蓮縣吉安鄉○○○街三號房屋所享有之擔保債權額
一百五十萬元之抵押權登記，亦係徐秋玲串同被上訴人盜用伊之證件所設定，未經伊
之授權，對伊自不生效力等情，求為確認被上訴人就系爭支票票款債權對伊不存在，
並命被上訴人塗銷系爭抵押權登記之判決。
被上訴人則以：上訴人所稱發見支票被盜用之後，尚有部分支票兌現，如非上訴人簽
發或同意其妻徐秋玲使用，該支票自不可能如期兌現，顯示上訴人同意徐秋玲使用其
支票。縱上訴人事先未同意徐秋玲使用其支票，但上訴人事後發現，仍使帳戶內存足
款項供執票人提示，上訴人對徐秋玲以其名義簽發之支票，仍應負表見代理之授權人
責任。上訴人一向將支票、土地建物所有權狀及印鑑交徐秋玲保管、使用，於獲知徐
秋玲簽發系爭支票，設定系爭抵押權後，仍不為反對之表示，亦應負授權人責任。且
上訴人就所主張遺失支票及徐秋玲返還其失竊之印鑑證明等證件之時間陳述，前後不
相符合，亦足見其主張虛偽不實等語，資為抗辯。
原審斟酌全辯論意旨及調查證據之結果，以：上訴人主張系爭支票非其簽發，系爭抵
押權亦非其設定之事實，固為被上訴人所不爭執，且經徐秋玲證述無訛，堪信為真實
。惟徐秋玲於上訴人自訴甲○○、林寶貴（被上訴人之妻）偽造文書刑事案件法院審
理時，則證稱：上訴人身分證、印章、印鑑證明都不是偷來的，家務事幾乎一半由伊
處理，上訴人也不過問，也就沒有向他提等語。徐秋玲於本件訴訟中亦到庭證稱：伊
向林寶貴調錢，原開三張各五十萬元之支票，因算利息各不同，所以改開系爭一百五
十萬元之支票。那段時間支票都由伊開，用以付會錢、毛豬帳款、保費，約有三分之
二都是伊所開，上訴人亦知道上開借款，僅不敢讓他知道全部是一百五十萬元。所借
款項，除家庭開銷、支付會錢外，還挪用玩股票。所開前二張面額各五十萬元支票，
上訴人知道；第三張五十萬元支票上訴人後來也都知道。人家來收錢如伊在家，上訴
人會叫伊開支票等語。顯示系爭支票之簽發及系爭抵押權之設定，雖係徐秋玲所為，
惟上訴人與徐秋玲夫妻間之家務事，既然一半由徐秋玲處理，上訴人之支票約有三分
之二，由徐秋玲簽發，用以支付會款、毛豬帳款、保費、家庭開銷等，徐秋玲以系爭
支票換回之面額各五十萬元之三張支票，既係用以向被上訴人借款，且為上訴人所知
悉，足認上訴人就家中事務包括家庭經濟事項，已概括授權徐秋玲處理。系爭支票之
簽發及系爭抵押權之設定，均屬上訴人與徐秋玲間之家庭經濟事項，自在上訴人之授
權範圍內，對上訴人發生效力。上訴人所提徐秋玲所書欠款明細表、被上訴人所立之
收據，以及被上訴人受償徐秋玲償還三十五萬元各情，均不能改變徐秋玲已經上訴人
前開授權之事實。徐秋玲以上訴人名義簽發系爭支票及設定系爭抵押權，既經上訴人
概括授權，自對上訴人發生效力，上訴人訴請確認系爭支票債權不存在，並依侵權行
為及不當得利之法律關係，請求塗銷系爭抵押權登記，均非有據，為其心證所由得。
復說明證人林水源之證言及徐秋玲於被訴偽造有價證券等刑事案件偵查中之自白，與
事實不符，均無足採之理由，爰維持第一審所為上訴人敗訴判決，駁回其上訴，經核
於法洵無違誤。上訴論旨，仍執陳詞爭論其妻徐秋玲無權代理伊簽發系爭支票及設定
抵押權，並就原審取捨證據、認定事實之職權行使指摘原判決不當，聲明廢棄，尚難
認有理由。
據上論結，本件上訴為無理由。依民事訴訟法第四百八十一條、第四百四十九條第一
項、第七十八條，判決如主文。
中      華      民      國    八十八    年      二      月      五      日
                              最高法院民事第五庭
                                  審判長法官  吳  啟  賓
                                        法官  洪  根  樹
                                        法官  謝  正  勝
                                        法官  劉  福  來
                                        法官  黃  熙  嫣
      右正本證明與原本無異
                                              書  記  官
中      華      民      國    八十八    年      三      月      三      日
